【裁判字號】    97,訴,581
【裁判日期】    970723
【裁判案由】    偽造有價證券等
【裁判全文】
臺灣士林地方法院刑事判決               97年度訴字第581號
公  訴  人  臺灣士林地方法院檢察署檢察官
被      告  甲○○
指定辯護人  本院公設辯護人乙○○
上列被告因偽造有價證券等案件，經檢察官提起公訴（97年度偵
字第5260號），本院判決如下：
    主  文
甲○○犯偽造有價證券罪，處有期徒刑壹年捌月，緩刑肆年。偽
造之以丙○○為發票人，以彰化商業銀行松山分行為付款人，帳
號000000000 號，票號為CN0000000 號，面額新臺幣肆萬伍仟元
之支票壹張沒收。
    事  實
一、甲○○意圖為自己不法之所有及供行使之用，於民國96年11
    月13日上午10時許，在臺北市○○區○○街157 巷25號友人
    丙○○經營之輪胎店內辦公桌抽屜中，拿取丙○○之私章盜
    蓋在抽屜內丙○○所有，付款人為彰化商業銀行（以下簡稱
    彰銀）松山分行，帳號為000000000 號，票號為CN0000000
    號之空白支票上後，將支票取走而竊取之。嗣甲○○即在該
    支票金額欄上填寫「肆萬伍仟元正」及「45000-」，並在發
    票日期欄上填寫「96、11、15」，擅自以此方式用丙○○名
    義簽發面額新臺幣（以下同）45,000元之支票1 張。偽造完
    成後，甲○○隨即在臺北縣中和市○○路39巷3 之1 號住處
    ，持向不知情母親王麗花調借現金4 萬5 千元，經王麗花於
    96 年11 月15日持向彰銀松山分行提示付款，因丙○○已辦
    理掛失止付不獲兌現，而循線查悉上情。
二、案經臺北縣政府警察局中和分局報告臺灣士林地方法院檢察
    署檢察官偵查起訴。
    理  由
壹、證據能力部分：
一、按被告以外之人於審判外之陳述，雖不符刑事訴訟法第159
    條之1 至第159 條之4 規定，而經當事人於審判程序同意作
    為證據，法院審酌該言詞陳述或書面陳述作成時之情況，認
    為適當者，亦得為證據，同法第159 條之5 第1 項定有明文
    。查丙○○及王麗花均為被告以外之人，其等於警詢時所為
    之陳述，屬被告以外之人於審判外之陳述，雖無刑事訴訟法
    第159 條之1 至第159 條之4 所定得為證據之情形，然經被
    告同意以之作為證據，本院審酌該陳述作成時之情況，認為
    適當，此部分得為證據。
二、按被告以外之人於偵查中向檢察官所為之陳述，除顯有不可
    信之情況者外，得為證據，刑事訴訟法第159 條之1 第2 項
    定有明文。本件丙○○及王麗花於偵查中經具結向檢察官所
    為之陳述，觀諸筆錄之記載，並無顯不可信之情況，依照前
    開法律規定，亦得為證據。
貳、實體認定部分：
一、上揭犯罪事實，業據被告於警詢、偵訊及本院訊問時坦白承
    認，核與證人即被害人丙○○於警詢及偵訊時證稱：伊支票
    及印鑑章都放在辦公室抽屜，96年11月13日上午10時被告甲
    ○○有到伊昆陽街輪胎行，被告拿東西的時候伊不清楚…票
    號CN0000000 號支票不是伊簽發…被告甲○○是伊的朋友，
    96年11月16日甲○○自行到伊所經營的輪胎行，表示支票是
    他竊取…伊事前未同意被告簽發支票等語（見臺灣士林地方
    法院檢察署97年度偵字第5260號卷【以下簡稱偵卷】第6 頁
    至第7 頁、第20頁至第21頁）及證人即被告之母王麗花於警
    詢、偵訊時證稱：CN0000000 號支票是被告甲○○急需用錢
    ，在保健路家中，拿支票給伊兌換現金，伊於96年11月中旬
    將支票存入台灣土地銀行中和分行提示等語（見偵卷第8 頁
    至第9 頁、第21頁）大致相符，並有相關記載與前揭事實情
    節一致之支票、退票理由單、掛失止付票據提示人資料查報
    表、票據掛失止付通知書、遺失票據申報書影本（見偵卷第
    10頁至第14頁）在卷可資佐證，足證被告關於前揭犯罪事實
    之自白與事實相符，本件事證明確，被告犯行，堪予認定，
    應依法論科。
二、核被告所為，係犯刑法第320 條第1 項之普通竊盜罪及刑法
    第201 條第1 項之偽造有價證券罪。其盜用印章為偽造有價
    證券之部分行為，行使偽造有價證券則為偽造有價證券之低
    度行為，均為高度之偽造有價證券行為所吸收，不另論罪。
    被告以一因果關係歷程未中斷之行為，盜用印章、竊取空白
    支票，而後擅自簽發偽造有價證券，同時觸犯前揭普通竊盜
    罪及偽造有價證券罪，並侵害數法益，為想像競合犯，應從
    一重論以偽造有價證券罪。起訴意旨認被告犯意各別，行為
    互殊，應予分論併罪，應有誤會。而被告竊取他人空白支票
    偽造有價證券，固無足取。然被告與丙○○私交甚篤，偽造
    支票後，持向母親王麗花調現45,000元，對丙○○及交易安
    全所生損害均非鉅大，依其犯罪情狀觀之，情節尚非重大，
    以其所犯刑法第201 條第1 項之法定本刑3 年以上10年以下
    有期徒刑相較，實屬情輕而法重，顯有可資憫恕之處，本院
    認縱處以法定最低刑度3 年，猶嫌過重，爰依刑法第59條之
    規定減輕其刑。爰審酌被告為求短期週轉，竊取友人空白支
    票及盜用印章偽造支票，惟犯罪後坦承犯行，態度良好，所
    生損害亦非鉅大，併其生活狀況、品行、智識程度等一切情
    狀，量處如主文所示之刑。而被告未曾因故意犯罪受有期徒
    刑以上刑之宣告，有臺灣高等法院被告前案紀錄表附卷可查
    ，其因一時失慮，致罹刑章，經此偵審程序，已有悔意，被
    害人復表示不願追究，被告遇此應已知所警惕，而無再犯之
    虞，爰依法為緩刑4 年之宣告，以啟自新。至偽造之支票1
    張，則應依刑法第205 條規定，不問屬於被告與否，均宣告
    沒收之。
據上論斷，應依刑事訴訟法第299 條第1 項前段，刑法第201 條
第1 項、第320 條第1 項、第55條、第59條、第74條第1 項第1
款、第205 條，判決如主文。
本案經檢察官洪三到庭執行職務。
中    華    民    國    97    年    7     月    23    日
                  刑事第七庭審判長法  官  林秀鳳
                                  法  官  許碧惠
                                  法  官  周群翔
以上正本證明與原本無異。
如不服本判決，應於收受送達後10日內向本院提出上訴書狀，其
未具體敘述上訴理由者，請於上訴期間屆滿後20日內向本院補提
理由書狀（均須按他造當事人之人數附繕本）。
                                  書記官  劉育君
中    華    民    國    97    年    7     月    23    日
附錄本案論罪科刑法條全文：
中華民國刑法第201條
意圖供行使之用，而偽造、變造公債票、公司股票或其他有價證
券者，處3 年以上10年以下有期徒刑，得併科3 千元以下罰金。
行使偽造、變造之公債票、公司股票或其他有價證券，或意圖供
行使之用，而收集或交付於人者，處1 年以上7 年以下有期徒刑
，得併科3 千元以下罰金。
中華民國刑法第320條
意圖為自己或第三人不法之所有，而竊取他人之動產者，為竊盜
罪，處5 年以下有期徒刑、拘役或5 百元以下罰金。
意圖為自己或第三人不法之利益，而竊佔他人之不動產者，依前
項之規定處斷。
前二項之未遂犯罰之。


司法院資訊處製作；財團法人民間司法改革基金會備份。
